【裁判字號】    92,台上,3427
【裁判日期】    920625
【裁判案由】    貪污
【裁判全文】
最高法院刑事判決                              九十二年度台上字第三四二七號
    上  訴  人  甲○○
    選任辯護人  李忠雄律師
右上訴人因貪污案件，不服台灣高等法院中華民國九十一年一月八日第二審更審判決
 (九十年度重上更(三)字第七九號，起訴案號：台灣士林地方法院檢察署八十二年度偵
字第一一四二四號) ，提起上訴，本院判決如左：
    主  文
上訴駁回。
    理  由
按刑事訴訟法第三百七十七條規定，上訴於第三審法院，非以判決違背法令為理由，
不得為之。是提起第三審上訴，應以原判決違背法令為理由，係屬法定要件。如果上
訴理由狀並未依據卷內訴訟資料，具體指摘原判決不適用何種法則或如何適用不當，
或所指摘原判決違法情事，顯與法律規定得為第三審上訴理由之違法情形，不相適合
時，均應認其上訴為違背法律上之程式，予以駁回。又刑事訴訟法第三百七十六條所
列各罪之案件，經第二審判決者，不得上訴於第三審法院，該條第二款至第七款所定
係以罪為標準，注重在罪，與第一款所定以刑為標準，注重在刑者不同。因之，原屬
第一款所定最重本刑為三年以下有期徒刑之案件，因刑法分則條文加重之結果，其最
重本刑超過三年時，即非該款所列之案件，自得上訴於第三審法院，其因總則條文加
重則否，至第二款至第七款之罪，縱因分則條文加重至五年以上時，仍無上訴於第三
審法院之餘地。另不得上訴於第三審法院之罪與得上訴之罪為牽連犯，而以不得上訴
之罪為重，得上訴之罪為輕，經依刑法第五十五條從不得上訴之重罪論科，因其牽連
之輕罪原得上訴，且牽連犯罪之上訴不可分，對於該重罪固得一併上訴，但仍以輕罪
部分有合法之上訴為前提，倘輕罪部分之上訴不合法，應從程序上予以駁回，則重罪
部分即無從適用審判不可分原則，併為實體上之裁判。本件檢察官係以貪污治罪條例
第五條第一項第二款詐取財物罪之幫助犯對上訴人甲○○提起公訴，原審審理結果，
變更起訴法條，認上訴人係幫助共同被告李文勇犯刑法第二百十六條、第二百十五條
、第三百三十九條第一項之罪，所犯幫助行使業務登載不實文書罪與幫助詐欺取財罪
間，有方法結果之牽連關係，從一重論處上訴人幫助詐欺取財罪刑，並以上訴人係公
務員假借職務上之權力為之，依刑法第一百三十四條規定加重其刑。上訴人所犯幫助
詐欺取財罪，依刑事訴訟法第三百七十六條第四款規定，不得上訴於第三審法院，另
幫助行使業務登載不實文書罪，原屬同條第一款所定最重本刑為三年以下有期徒刑之
案件，但因適用刑法分則第一百三十四條加重結果，其最重本刑已超過三年，自得上
訴於第三審法院，合先明。查本件上訴人上訴意旨主要是針對幫助詐欺取財部分，
指摘原判決有理由不備及理由矛盾之違法，至涉及幫助行使業務登載不實文書部分，
上訴意旨略稱：原審對於上訴人與李文勇並不相識，本身也無獲利，更不知李文勇有
溢領情事，何以上訴人身為公務員要幫助李文勇詐領新台幣七千二百元，斷送本身前
程等情，並未加以論斷；縱上訴人知悉李文勇或許義南所提之報銷憑證是移花接木，
但此在公務機關為常見之事，至多以行政處分處理，尚非可論罪科刑。退而言之，假
設上訴人之核章有過失，致未發現有浮報情事，因刑法不罰過失幫助詐欺，亦應判決
無罪等語。
惟查原判決認定上訴人甲○○幫助行使業務登載不實文書之事實，已明係依憑上訴
人及同案被告李文勇、許義南 (二人均已判刑確定) 之供述，證人許春財、高良雄、
李振盛、黃武明、謝弘治、徐鳳儀、許欽煌、黃德龍、江英美、王雲龍、林啟山、吳
月女、林文篡、江秋雄、杜財榕等人之證言，附卷之簽呈、統一發票、估價單、收據
、單據粘存單、台北縣政府民國八十六年五月十六日八六北府兵二字第一七三四二０
號函、台北縣金山鄉公所八十四年七月六日八四北縣金兵字第五七五二號、八十七年
十二月九日八七北縣金兵字第一三一五一號函，為其所憑之證據。上訴人上訴意旨主
要是針對幫助詐欺取財部分，指摘原判決有理由不備及理由矛盾之違法，至涉及幫助
行使業務登載不實文書部分，上訴意旨並未依據卷內訴訟資料，具體指明原判決不適
用何種法則或如何適用不當，核其所指 (詳如前述) ，或為單純事實上之爭執，或為
對原審採證認事職權之適法行使所為之任意指摘，難認係合法之上訴理由，此部分上
訴違背法律上之程式，應予駁回。幫助行使業務登載不實文書部分之上訴既不合法，
應從程序上予以駁回，揆之前開說明，幫助詐欺取財罪部分，自無從適用審判不可分
原則，併為實體上之裁判，應一併駁回。
據上論結，應依刑事訴訟法第三百九十五條前段，判決如主文。
中      華      民      國    九十二    年      六      月    二十五    日
                              最高法院刑事第七庭
                                  審判長法官  張  信  雄
                                        法官  賴  忠  星
                                        法官  張  清  埤
                                        法官  呂  永  福
                                        法官  林  開  任
      右正本證明與原本無異
                                              書  記  官
中      華      民      國    九十二    年      七      月      四      日


司法院資訊處製作；財團法人民間司法改革基金會備份。
